【裁判字號】    90,上訴,3162
【裁判日期】    901218
【裁判案由】    毒品危害防制條例
【裁判全文】
臺灣高等法院刑事判決                            九十年度上訴字第三一六二號
    上  訴  人  台灣台北地方法院檢察署檢察官
    被      告  丁○○
    指定辯護人  本院甲○
右上訴人，因被告違反毒品危害防制條例案件，不服臺灣臺北地方法院八十八年度訴
字第一七四五號，中華民國九十年七月十八日第一審判決（起訴案號：台灣台北地方
法院檢察署八十八年度偵字第二二三四六號），提起上訴，本院判決如左：
    主  文
上訴駁回。
    理  由
一、公訴意旨略以：被告丁○○與曾祥國（業經判決無罪確定）共同基於販賣毒品之
    概括犯意聯絡，自八十八年九月間起，在臺北市○○○路十三巷七之二號被告丁
    ○○租屋處，販賣數次第二級毒品安非他命予陳國棋（另案審理中）施用。嗣被
    告於八十八年十月一日十八時許，為警在臺北市○○○路十三巷七號八樓查獲，
    並扣得被告與丙○○共同所有之第二級毒品大麻五包（淨重十五點三九公克）、
    安非他命二包（淨重十四點五公克）、安非他命吸食器一個、燈球吸食器一個、
    酒精燈一個，因認被告涉有毒品危害防制條例第四條第二項之販賣第二級毒品罪
    嫌云云。
二、訊據被告堅決否認有何販賣安非他命行為，辯稱並不認識證人陳國棋（見偵查卷
    第十二頁、第三十五頁背），而扣案之毒品屬其男友曾祥國所有，伊雖有施用安
    非他命，然並未販賣等語。經查：
（一）按犯罪事實應依證據認定之，無證據不得推定其犯罪事實，又不能證明被告犯
      罪應諭知無罪之判決，刑事訴訟法第一百五十四條、第三百零一條第一項定有
      明文。且認定犯罪事實應憑積極證據，倘積極證據不足以為不利於被告事實之
      認定時，即應為有利被告之認定，更不必有何有利之證據，最高法院三十年上
      字第八一六號著有判例，所謂「積極證據足以為不利被告事實之認定」，依據
      同院七十六年臺上字第四九八六號判例意旨，係指據為訴訟上證明之全盤證據
      資料，在客觀上以達於通常一般之人均不致於有所懷疑，而得確信被告確曾犯
      罪之程度；若未達到此一程度，而有合理懷疑之存在時，即無從為被告有罪之
      確信，合先敘明。
（二）按意圖販賣毒品而持有罪，與持有毒品罪二者犯罪態樣，其所侵害社會法益之
      輕重有別，事涉罪名與刑罰差異甚鉅，被告有無販賣毒品自應審慎為之，尤應
      採嚴格證據主義，始符合被告基本人權保障之法則。質諸證人陳國棋係於警察
      夜間臨檢時，從其身上搜出安非他命，始於警訊及檢察官偵訊時均供稱向被告
      購買安非他命，且稱：「當天係伊開計程車載周國興去被告住處，周國興認識
      被告，伊向被告購得安非他命三兩（三大包），每兩新台幣一萬五千元，（見
      偵查卷第十三頁背、十五頁背、十六頁、六十九頁、八十六頁背），並有八十
      八年十月一日警方持檢察官搜索票在被告家中找搜到安非他命二包（淨重十四
      、二公克）於附卷可按（見偵查卷第九頁）。惟曾祥國二次於檢察官訊問時即
      坦稱扣案之毒品為其所有，且稱向基隆一位叫阿財的人買等語（見偵查卷第三
      十八頁、八十六頁背），嗣於原審審理時亦為相同之供述，且稱「（扣案之毒
      品是否為你所有？）我承認是我在用，但是我沒有賣給給她（即被告）」、「
      在被告丁○○家被查到之扣押毒品是我的，是我帶過去的，但我並沒有販賣給
      陳國棋」（見原審卷第十五頁、一四四頁、一五五頁），曾祥國自承施用毒品
      ，亦有可能遭以販賣安非他命起訴判刑之風險，曾祥國甘冒此風險所為之陳述
      尚非無據。至於被告丁○○所辯稱該第二級毒品係由曾祥國帶來吸用（見偵查
      卷第八十六頁背、原審卷第一八三頁），不得僅因陳國棋片面的供稱，即率推
      論被告丁○○有販賣第二級毒品之犯行，因此被告有無販賣自有待進一步推求
      與論證。
（三）復質諸證人乙○○於原審到庭證稱：「沒向秋子購買安非他命，我與秋子是朋
      友關係，陳國棋不認識秋子，．．．．當時我缺錢用，有向秋子借錢，陳國棋
      亦有聽到」等語（見原審卷第五十三頁）。嗣復經與被告隔離訊問證稱：「於
      八十八年九月初曾拜託陳國棋以計程車載伊至被告上開住處找被告，當時伊向
      被告借錢，．．．．因我識丁○○之前任男友鄭振國被抓，．．．．陳國棋應
      不認識被告」等語（見原審卷第二○五頁至二○八頁），嗣於本院訊問時亦復
      如是之證稱。「陳國棋開計程車，當天我託他載我去丁○○住處跟丁○○聊天
      ，順便向她調錢，當天根本沒有販賣之事，他們二人間並不認識」（見本院卷
      九十年十一月二十二日訊問筆錄），此乙○○證詞與被告所述互核大致相符，
      證言應堪採信。
（四）抑有進者，按毒品之販賣，必須行為人主觀有此營利之意思，客觀上又有販入
      或賣出或二者兼而有之，始合致其構成要件，從前揭所論，未有其他積極證據
      足以證明，有何販賣安非他命之犯行，而僅依證人陳國棋因被臨檢之片面供詞
      ，或其被告家中搜得第二級毒品云云，本刑法罪刑法定主義之原則，及刑事訴
      訟無罪推定原則之法理，尚無其他直接或積極證據（人證或物證），足以證明
      被告為何販賣非他命之犯行。是此，本件既無被告丁○○購入第二級毒品之價
      格，其次數若干、數量如何，亦無積極證據足以證明，又如何證明被告有營利
      之意圖，均付之闕如，查獲數量尚非甚多，且其被告既有施用施用第二級毒品
      習慣（現於勒戒治所強制戒治中），亦難遽以其持有之數量推論或擬制有販賣
      第二級毒品之情事。
（五）綜上所述，被告丁○○既堅詞否認有何販賣第二級毒品犯行，尚別無其他積極
      事證足資證明其有販賣第二級毒品情事，揆諸首揭判例意旨及說明，原審為無
      罪判決之諭知，於法並無不合，公訴人上訴意旨仍執前詞，片面依據陳國棋之
      陳述，或稱曾祥國幾乎天天與被告在一起等詞，即率認被告有販賣第二級毒品
      云云，為無理由，應予駁回。
據上論斷，依刑事訴訟法第三百六十八條，判決如主文。
本案經檢察官陳維練到庭執行職務。
中      華      民      國      九十      年     十二    月     十八    日
                                  臺灣高等法院刑事第一庭
                                      審判長法  官  李  相  助
                                            法  官  蘇  素  娥
                                            法  官  蔡  光  治
右正本證明與原本無異。
檢察官如不服本判決應於收受送達後十日內向本院提出上訴書狀，其未敘述上訴之理
由者並得於提起上訴後十日內向本院補提理由書（均須按他造當事人之人數附繕本）
。
被告不得上訴。
                                            書記官  王  才  生
中      華      民      國       九十    年     十二    月    二十五   日


司法院資訊處製作；財團法人民間司法改革基金會備份。
